【裁判字號】    93,智,7
【裁判日期】    950327
【裁判案由】    損害賠償
【裁判全文】
臺灣彰化地方法院民事判決                 93年度智字第7號
    原      告  聯懿企業股份有限公司
    法定代理人  丙○○
    訴訟代理人  鐘登科律師
    複  代理人  姜  萍律師
    複代理人    乙○○
                            樓.
                己○○
    被      告  黃秀梅即立國企業商行
                            號.
                甲○○
                            號.
                陳桂隆即東尊企業社
    上列三人共同
    訴訟代理人  涂芳田律師
    前列三人共同
    複代理人    庚○○    住台.
                            之.
    被      告  李建勝即智勝企業社
                          住彰.
上列當事人間請求損害賠償事件，本院於民國九十五年三月一日
言詞辯論終結，判決如下：
    主      文
被告黃秀梅即立國企業商行、甲○○應連帶給付原告新台幣貳佰
陸拾萬零肆佰元，及自民國九十三年四月八日起至清償日止各按
週年利率百分之五計算之利息。
被告甲○○、陳桂隆即東尊企業社應另連帶給付原告新台幣貳佰
伍拾貳萬伍仟捌佰捌拾元，及自民國九十三年四月八日起至清償
日止各按週年利率百分之五計算之利息。
原告其餘之訴駁回。
訴訟費用由被告黃秀梅即立國企業商行、甲○○連帶負擔十分之
二，由被告甲○○、陳桂隆即東尊企業社連帶負擔十分之二，餘
由原告負擔。
本判決第一項於原告以新台幣捌拾陸萬柒仟元供擔保後得假執行
。但被告黃秀梅即立國企業商行、甲○○如於執行標的物拍定、
變賣前以新台幣貳佰陸拾萬零肆佰元為原告預供擔保，得免為假
執行。
本判決第二項於原告以新台幣捌拾肆萬貳仟元供擔保後得假執行
。但被告甲○○、陳桂隆即東尊企業社如於執行標的物拍定、變
賣前以新台幣貳佰伍拾貳萬伍仟捌佰捌拾元為原告預供擔保，得
免為假執行。
原告其餘假執行之聲請駁回。
    事實及理由
甲、程序方面：
    被告李建勝即智勝企業社經合法通知，無正當理由未於言詞
    辯論期日到場，核無民事訴訟法第三百八十六條各款所列情
    形，爰依原告之聲請，由其一造辯論而為判決。
乙、實體方面：
一、本件原告主張：（一）原告經投入長時間之研究，乃研發出
    「輕便鞋之改良結構」乙式，並於民國（下同）八十七年六
    月廿六日向經濟部智慧財產局提出申請（申請案號第000
    00000號），經該局審查結果，認原告之研究成果合於
    准予新型專利之要件，乃於八十八年六月一日以公告編號第
    三五九九七二號公告，嗣並於八十九年八月廿五日經核准發
    給新型第一五八四九三號專利證書在案（以下簡稱系爭專利
    權），依九十二年二月六日修正前專利法第一百零三條第一
    項之規定，任何人未經原告之同意，均不得製造、販賣侵害
    本件原告享有系爭專利權之改良式輕便鞋（以下簡稱系爭專
    利輕便鞋），惟因系爭專利輕便鞋確實具有實用性，故自原
    告於市面上公開銷售系爭專利輕便鞋後，即有不肖業者予以
    仿冒製造販賣，致原告之權益嚴重受損。（二）被告黃秀梅
    係立國企業商行之負責人，被告甲○○係黃秀梅之配偶，與
    被告黃秀梅共同實際負責立國企業商行之經營。被告黃秀梅
    、甲○○明知原告為系爭專利權之專利權人，為圖謀不法利
    益，竟未經原告同意，擅自以渠等所共同經營之立國企業商
    行委託下單之方式委託訴外人企國企業社製造侵害原告專利
    權之輕便鞋並販賣圖利。案經原告向訴外人即企國企業社之
    負責人丁○○提出侵害專利權之自訴案件後（鈞院九十一年
    度自字第三九號），始知被告黃秀梅、甲○○委託企國企業
    社製造之系爭專利輕便鞋至少有三萬四千五百八十六雙以上
    。另原告自訴外人群益企業社之負責人處另查知被告黃秀梅
    、甲○○委託群益企業社製造之仿冒輕便鞋亦至少有二千五
    百零五雙以上，合計被告黃秀梅、甲○○委託前開人等違法
    製造侵害原告專利權之仿冒輕便鞋之數量即高達三萬七千零
    九十一雙以上，而立國企業商行委託製造之仿冒輕便鞋上市
    後，造成該種專利輕便鞋在市場之零售價格由三百九十九元
    降至一百四十九元，致原告損失慘重。（三）被告陳桂隆為
    東尊企業社之負責人，亦明知原告享有系爭專利權，竟仍接
    受被告甲○○及被告李建勝之委託擅自製造、販賣侵害系爭
    專利權之改良式輕便鞋，經原告追查後，被告陳桂隆於九十
    二年二月十八日向原告承認伊經由被告甲○○（立國企業社
    ）及李建勝違法授權製造販賣之ＥＶＡ底台專利輕便鞋至少
    有一千二百雙，編號為８１０３號款式之專利輕便鞋（女鞋
    ）至少有七千雙，ＰＶＣ底台之專利輕便鞋至少有二萬七千
    八百八十四雙，共計三萬六千零八十四雙，並因此造成原告
    受有二千萬元以上之損害。（四）被告黃秀梅、甲○○共同
    違法委託訴外人企國企業社、群益企業社製造販賣系爭專利
    輕便鞋共計三萬七千零九十一雙以上，按企國企業社以每雙
    八十元販售之價格並依九十二年二月六日修正前專利法第八
    十九條第一項第二款（即修正後第八十五條）規定計算，被
    告等人即獲有二百九十六萬七千二百八十元以上之利益，再
    依同法條第三項之規定予以三倍計算，被告黃秀梅、甲○○
    即應與企國企業社、群益企業社依民法第一百八十四條第一
    項前段、第一百八十五條第一項、九十二年二月六日修正前
    專利法第八十八條第一項（即修正後第八十四條）共同連帶
    賠償原告八百九十萬一千八百四十元之損害，惟為節省訴訟
    費用故，暫先請求其中六百萬元。另依原告訪查結果，被告
    陳桂隆即東尊企業社受被告黃秀梅、甲○○、李建勝違法委
    託製造販賣系爭專利輕便鞋之後，至少係以每雙七十元之價
    格予以販售，依九十二年二月六日修正前專利法第八十九條
    第一項第二款（即修正後第八十五條）規定計算，被告黃秀
    梅、甲○○、李建勝、陳桂隆等因侵害系爭專利權之行為至
    少獲有二百五十二萬五千八百八十元之利益，再依同條第三
    項之規定予三倍計算，被告等應連帶給付原告七百五十七萬
    七千六百四十元之損害賠償，惟為節省訴訟費用之故，暫先
    請求其中六百萬元。另依民法第一百八十四條第一項及九十
    二年二月六日修正前之專利法第九十三條（即修正後第八十
    九條）規定，請求被告連帶負擔費用將本件判決書刊載於新
    聞紙如訴之聲明第三項。（五）對被告抗辯之陳述：１被告
    黃秀梅於九十年二月廿三日提出申請專利之「墊體結構改良
    」技術，與原告所有本件系爭專利權，二者之主要結構及特
    徵均不相同，自與本件訴訟不相干，被告以其曾申請上開被
    核駁之專利為由，企欲混淆原告取得本件專利權之正當性，
    顯不足採，被告辯稱其係將申請卻被核駁專利之技  術授權
    與其他共同被告及第三人群益企業社、企國企業社，並非授
    權渠等實施侵害原告所享有系爭專利等語，亦非實言。被告
    黃秀梅、甲○○夫妻明知渠等前提出申請之0000000
    0號專利案之技術內容與系爭專利權無涉，卻仍以渠等曾申
    請該專利案為由，誘騙未知詳情之第三人戊○○（群益企業
    社）等人相信其等有授權之權利而接受被告之授權，並因而
    製造實際上係侵害原告專利權之輕便鞋，被告黃秀梅、甲○
    ○並據此而圖得不法利益，自屬侵害原告專利權之行為。２
    被告所提出國立雲林科技大及國立中興大學之鑑定報告，乃
    係針對被告產品是否侵害「第三六六七二四號（申請編號為
    00000000號）具排水作用及提高支撐性之輕便鞋」
    新型專利權予以鑑定，二者不容被告混為一談。而被告等人
    所製造之輕便鞋確已侵害原告系爭專利權之事實，則業經鈞
    院於九十一年自字第三十九號刑事案件審理時及台灣彰化地
    方法院檢察署於九十一年度偵字第二八五六號案件偵查被告
    陳桂隆涉嫌違反專利法時，均曾囑託鑑定機構鑑定屬實。３
    被告陳桂隆即東尊企業社曾與原告簽立暫時協議書，雙方嗣
    後雖未簽立完整協議條件，但該暫時協議書就違法授權、金
    額及製造數量部分係被告陳桂隆基於自由意志所寫，仍具有
    證據能力。４鈞院九十聲字第一四、三八號事件，保全證據
    是在法官實施保全情況下查扣，故查扣之鞋子不會超出原告
    主張之範圍，且被告甲○○出具之授權書內容係概括授權，
    未限制數量，是其抗辯應以賣出吊牌數量計算原告之損害額
    並不足採等語，並聲明：（一）被告黃秀梅即立國企業商行
    、甲○○應連帶給付原告六百萬元及自起訴狀繕本送達翌日
    起至清償日止，按年利率百分之五計算之利息。（二）被告
    黃秀梅即立國企業商行、甲○○、李建勝即智勝工業社、陳
    桂隆即東尊企業社等應另連帶給付原告六百萬元及自起訴狀
    本送達翌日起至清償日止，按年利率百分之五計算之利息。
    （三）被告等應連帶負擔費用將本件判決書內容全部以「十
    全（即長二十五公分寬三十．五公分之版面）」之規格刊載
    於中國時報、聯合報及自由時報全國版第一版乙日。（四）
    訴訟費用由被告等連帶負擔。（五）原告願供擔保請准宣告
    假執行。
二、被告方面─
    （一）被告黃秀梅即立國企業商行、甲○○、陳桂隆即東尊
          企業社則以：
          １原告之新型專利證書第一五八四九三號之專利權，
            其商品即「輕便鞋」。該輕便鞋係由習用之地毯材
            料與習用之鞋座粘結而成。被告甲○○為習用地毯
            材料（品牌：美德絲）之銷售商。
          ２被告立國企業商行之實際負責人為甲○○，其妻黃
            秀梅為名義負責人，未參與企業行之經營。被告周
            惠龍就其所銷售之材料曾加以設計改良，使接觸體
            表層面上成型有複數橫向溝槽及縱向溝槽，並藉以
            橫、縱向溝槽之交錯，而構成複數個凸塊，對人體
            有產生良好之透氣性功效，於九十年間以「墊體結
            構改良」案向經濟部智慧財產局申請專利（申請案
            號第00000000號），惟經該局認申請案僅
            為習知技術之簡單應用，為熟悉該項技術者所能輕
            易完成，不符法定專利要件，而予以核駁。被告周
            惠龍係美德絲塑膠泥墊之銷售商，用心改良希獲得
            專利者亦為塑膠墊體部分，並未製造、販賣鞋子。
          ３本件肇因原告將原為大家習用之塑膠泥墊做為鞋面
            材料並取得專利，致其他製鞋廠商不敢使用美德絲
            泥墊，嚴重影響被告之銷售，被告甲○○為證明美
            德絲泥墊係習用材料，乃將美德絲泥墊做為鞋面材
            料製造幾雙鞋子，分別送請中興大學及雲林科技大
            學鑑定，經鑑定結果並未侵害原告申請之第一五八
            四九三號專利，被告甲○○始撰擬授權書予廠商，
            主要目的在販售美德絲泥墊材料（授權書目的亦在
            保證確為美德絲出廠），並非委託其他廠商製造、
            販賣鞋子。並保證用美德絲材料製成鞋面之鞋子並
            未侵害公告編號第三五九九七二號（原告之專利）
            及第三六六七二四號專利權之商品。實則被告立國
            企業商行及被告甲○○僅係販售美德絲材料，並無
            製造、販賣、使用或進口原告之專利商品，與侵害
            專利權之構成要件並不相符！至於原告提出之企國
            企業社及群益企業社之製造指令單及和解書，均係
            該公司卸責之詞，其製造與銷售均與被告立國企業
            商行及被告甲○○無關。易言之被告僅販賣「美德
            絲泥墊」予群益公司及企國企業社，至於製造及販
            售均係該公司自行決定，被告並無製造、販賣、使
            用或進口原告專利品之行為，原告主張被告委託群
            益公司及企國企業社製造，自應舉證證明被告何時
            、如何委託？有無對價？法律關係如何？
          ４被告甲○○於九十年五月二十五日就未侵害原告專
            利一事，委請律師發存證信函予原告，說明原告專
            利使用之鞋面材料及結構均屬習用，現正遭舉發中
            ，請其勿再對外放言被告侵害其專利，惟原告並未
            回復。被告陳桂隆即東尊企業社、智勝工業社等於
            九十一年四月二十五日亦就原告指稱渠等侵害其專
            利一事，委請律師發律師函予原告，說明渠等生產
            之商品經國內學術單位鑑定，並未侵害原告公司之
            專利權，請原告在司法機關就他人是否侵害其專利
            權為認定之前，停止一切妨害渠等商譽之行為。惟
            亦未經原告之回復。
          ５被告黃秀梅、甲○○、陳桂隆並無侵權行為：原告
            取得之新型第一五八四九三號專利權（申請第00
            000000號），為抄襲習知之技術而做簡單之
            轉用。被告立國企業商行曾  委請國立中興大學及
            國立雲林科技大學為有無侵害專利權之鑑定，經國
            立中興大學及國立雲林科技大學鑑定結果，立國企
            業商行送鑑定之輕便沙灘鞋並未侵害原告之專利權
            。是被告甲○○在經過兩家國立大學鑑定沙灘鞋並
            未侵害原告之專利權後，且以函通知原告均未獲回
            覆，才授權陳桂隆即東尊企業社等人得以製造，渠
            等主觀上不具故意或過失；客觀上，復有上開之鑑
            定，足資證明被告等並未侵害原告之專利權
          ６又被告陳桂隆即東尊企業社係經過承酩實業有限公
            司之授權製造、販賣，係以對價取得吊牌，並無侵
            害原告專利權之行為！此由承酩實業有限公司負責
            人黃登酩於台灣彰化地方法院檢察署九十一年偵字
            第二八五六號被告陳桂隆涉嫌侵害專利案件偵查中
            均陳稱，東尊企業社係透過其公司向原告購買專利
            吊牌，係經合法授權等語甚明，被告陳桂隆即東尊
            企業社早在甲○○授權前（授權書簽立日期係九十
            一年四月十二日），在八十九年間即經由承酩公司
            授權合法製造系爭鞋款並對價取得吊牌，業經承酩
            公司負責人黃登酩在刑事偵查中證述明確，可見被
            告陳桂隆即東尊企業社，主、客觀上均認為係經承
            酩公司之合法授權製造、販賣，並未侵害原告之專
            利權，原告主張其應負損害賠償，顯然無據！被告
            陳桂隆前於九十二年二月十八日雖與原告簽立暫時
            協議書，但係因受原告所提刑事告訴之箝制，不知
            如何主張權利，對其受到黃登酩授權部分，亦不知
            如何主張，後來想清楚，才未續與原告簽定完整詳
            細之條件。
          ７被告甲○○雖立授權書予被告陳桂隆即東尊企業社
            ，惟被告陳桂隆即東尊企業社僅係向立國企業社購
            買美德絲材料，亦未懸掛立國公司之吊牌，東尊企
            業社遭查扣之鞋子，顯與被告甲○○及立國企業商
            行無關。另立國企業商行出具予企國企業社之授權
            書日期載為「九十年四月九日」並不實在，該日期
            係應企國企業社要求所提前簽署之日期，實際簽立
            日期應係九十一年一、二月間，因授權書中第二點
            所載「經甲方委請國立中興大學機鑑字第067號
            鑑定報告結果係於「九十年五月二十九日」才完成
            ，明顯比授權書上載日期晚，不可能鑑定報告未完
            成，即書立授權書，從而原告所述企國企業社在九
            十年間委託兆隆、財信企業社製造輕便鞋之事與被
            告甲○○無關。
          ８扣案鞋子數量頗鉅，其中大多係廠商自行製造、販
            售，與被告立國企業商行及甲○○無關，原告徒依
            承辦員警所查扣之鞋子數量及企國企業社、群益企
            業社之片面說詞，籠統計算損害，顯然不實！另被
            告陳桂隆即東尊企業社所製造之鞋子係經承酩公司
            授權，與被告立國企業及甲○○無涉，已如前述。
            退萬步言，縱認被告甲○○書立之授權書內容有涉
            及侵權之虞，亦應以查扣鞋中掛有被告立國企業商
            行識別牌者（每張識別牌為二．五元），計算損害
            金額，方符公平正義！至原告取得之「輕便鞋改良
            結構」之專利，實為製鞋業者習用之材料及簡單之
            技術製成，其禁止其他同業製造、販賣，且任意對
            其他同業主張侵權並請求巨額賠償，損及經濟發展
            及同業權利等語置辯。並聲明：（一）原告之訴駁
            回。（二）訴訟費用由原告負擔。（三）如受不利
            判決願供擔保，請准免為假執行之宣告。
    （二）被告李建勝即智勝工業社部分：其經合法通知無正當
          理由未於言詞辯論期日到庭，亦未具狀為何聲明、陳
          述。
三、兩造不爭執之事實：
    （一）系爭「輕便鞋之改良結構」新型第一五八四九三號專
          利權，係原告於八十七年六月二十六日提出申請，申
          請案號00000000，經濟部智慧財產局於八十
          八年六月一日公告，公告編號第三五九九七二，於八
          十九年八月二十五日核准取得專利證書，專利權期間
          自八十八年六月一日起至九十九年六月廿五日止。
    （二）被告黃秀梅於九十年二月二十三日以「墊體結構改良
          」向經濟部智慧財產局申請新型專利案，申請案號第
          000000000號，九十一年二月二十七日遭該
          局以其申請僅為習知技術之簡單運用，為熟悉該項技
          術者所能輕易完成，功效上並未有增進為由駁回，不
          予專利。
    （三）被告甲○○立具授權書予訴外人企國企業社（授權書
          記載授權日期九十年四月九日）、群益鞋業公司（授
          權日期九十一年一月一日）、被告陳桂隆即東尊企業
          社（授權日期九十一年四月十二日），內容略以其向
          經濟部智慧財產局申請專利（申請案號第00000
          000號）之高級沙灘鞋授權上揭鞋業製造商製售，
          並約定被授權者應向其採購鞋面材料（美德絲刮泥墊
          ）及使用其製作之識別牌，並特註：公告編號三五九
          九七二號及三六六七二四號專利權之商品，經其委請
          國立中興大學（機鑑字９０第００四號及０六七號）
          、國立雲林科技大學（90．4．2鑑定書）鑑定並未侵
          害前開兩種商品之專利權等語。
    （四）立國企業商行前提供「具排水作用之沙灘鞋」產品（
          下稱待鑑定物），先後委託國立中學大學、國立雲林
          科技大學鑑定該產品有無侵害中華民國第三六六七二
          四號「具排水作用及提高支撐性之輕便鞋」專利案申
          請專利範圍，經該二委鑑單位分別以九十年一月四日
          （機鑑90字第004號)、九十年四月二日鑑定報告均謂
          ：待鑑定物與第三六六七二四號專利權範圍及內容之
          主要結構特徵、技術思想皆不相同。立國企業商行另
          於九十年二月九日委託國立中興大學鑑定申請第00
          000000號專利權（公告編號三五九九七二號）
          「輕便鞋之改良結構」新型專利，該大學以九十年五
          月廿九日以機鑑（90）字第067號鑑定報告略謂該新
          型專利內容為抄襲習知之技術而做簡易之轉用，待鑑
          定物應屬應用習知技術，非屬侵害專利權行為。
四、二造主要爭執點：
    （一）被告黃秀梅是否有參與侵害原告系爭專利權之行為？
    （二）被告黃秀梅即立國企業商行、甲○○是否有以委託下
          單方式委託訴外人企國企業社、群益企業社製造鞋子
          ，侵害原告之專利權？
    （三）被告甲○○、李建勝即智勝工業社是否有委託陳桂隆
          即東尊企業社製造並販賣ＥＶＡ底台、編號八一○三
          號款式及ＰＶＣ底台之鞋子，與東尊企業社共同侵害
          原告之系爭專利權？
    （四）被告甲○○以授權書方式授權訴外人企國企業社、群
          益企業社及被告陳桂隆即東尊企業社得以美德絲材料
          製造鞋子，是否有侵害原告輕便鞋之專利？
    （五）原告主張被告等侵害其系爭專利權之輕便鞋數量究為
          多少？損害額應如何計算始屬妥適？
五、得心證之理由：
    （一）原告主張被告黃秀梅即立國企業商行、甲○○以委託
          下單方式委託訴外人企國企業社、群益企業社製造鞋
          子，侵害原告之專利權之事實，無非以企國企業社製
          造指令單、估價單、報價單、原告即訴外人戊○○即
          群益企業社所立和解書及被告甲○○出具予群益鞋業
          公司之授權書為據，惟觀諸上揭企國企業社之製造指
          令單、估價單、報價單均記載企國及其他公司名稱，
          不足以證明被告黃秀梅即立國企業商行  或被告周惠
          龍有委託予企國企業社製造鞋子；至於第三人群益企
          業社部分，見諸上揭相關書證，亦僅止於被告甲○○
          授權第三人製造沙灘鞋，與原告主張之委託製造有別
          （被告甲○○是否違法授權而有侵權行為另見下述）
          ，復經被告二人否認在卷，是原告此部分主張自非可
          信。
    （二）原告復主張被告甲○○、李建勝即智勝工業社委託被
          告陳桂隆即東尊企業社製造並販賣ＥＶＡ底台、編號
          八一○三號款式及ＰＶＣ底台之鞋子，與東尊企業社
          共同侵害原告之系爭專利權等語，則係以其前與被告
          陳桂隆所立暫時協議書及被告甲○○於九十一年四月
          十二日出具予被告陳桂隆之授權書為證，惟稽之上揭
          二項書證內容，前者第一條記載「甲方【即被告陳桂
          隆】因甲○○及李建勝之違法授權而擅自製造販賣Ｅ
          ＶＡ底台之專利草捲鞋之數量為1200雙、8103專利草
          捲女鞋7000雙、ＰＶＣ底台之專利草捲鞋27884雙」
          ）等語及後者內容均非委託製造販賣鞋子，原告復無
          其他舉證證明被告李建勝即智勝工業社有違法授權或
          下單委託製造侵害原告系爭專利權之事實，是原告此
          部分主張亦難信為真實。
    （三）原告主張被告黃秀梅及甲○○以出具授權書方式違法
          授權訴外人企國企業社、群益企業社及被告陳桂隆即
          東尊企業社以美德絲材料製造鞋子，侵害原告系爭輕
          便鞋之專利等語，被告黃秀梅雖自認其為立國企業商
          行之名義負責人，但另以商行實際負責人則為其配偶
          即被告甲○○，其本身未參與企業行之經營等語置辯
          ，被告甲○○則以上揭情詞置辯。惟查：１被告周惠
          龍另以被告黃秀梅名義向經濟部智慧財產局提出「墊
          體結構改良」之新型專利申請案，主要係於接觸體表
          層面上成型有複數橫向溝槽及縱向溝槽，並藉以橫、
          縱向溝槽之交錯，而構成複數個凸塊，對人體有產生
          良好之透氣性功效等情，有其提出經濟部智慧財產局
          專利核駁審定書影本附卷可稽，核其內容與沙灘鞋或
          鞋子之專利並不相干，惟其立具授權書予訴外人企國
          企業社、群益鞋業公司及被告陳桂隆即東尊企業社，
          卻謂「．．．授權人（即被告甲○○）向經濟部智慧
          財產局申請專利（申請案號第00000000號）
          之高級沙灘鞋授權．．．製售．．．」，被告甲○○
          顯然為達銷售美德絲刮泥墊之目的不惜混淆視聽。２
          由被告甲○○出具予訴外人企國企業社、群益企業社
          及被告陳桂隆即東尊企業社之上揭授權書內容觀之，
          其於授權時即已明確知悉原告就系爭專利已獲經濟部
          智慧財產局核准及專利權之內容，則於原告所享系爭
          專利權未因主管機關依舉發而撤銷前，任何人均應予
          以尊重。３被告甲○○於上揭授權書註明其委請國立
          中興大學（機鑑字９０第００四號及０六七號）、國
          立雲林科技大學（90．4．2鑑定書）鑑定並未侵害公
          告編號三五九九七二號及三六六七二四號專利商品之
          專利權云云，惟據被告甲○○提出上揭三份鑑定報告
          ，其中國立中學大學九十年一月四日（機鑑90字第00
          4號)、雲林科技大學九十年四月二日鑑定報告，鑑定
          機構均受係委託就立國企業商行之「具排水作用之沙
          灘鞋」產品有無侵害中華民國第三六六七二四號「具
          排水作用及提高支撐性之輕便鞋」專利案申請專利範
          圍而為鑑定，不僅委託鑑定物形式為何不得而知，且
          鑑定是否侵害特定專利權內容亦與本件系爭新型專利
          無涉；至於立國企業商行另於九十年二月九日委託國
          立中興大學鑑定申請第00000000號專利權（
          公告編號三五九九七二號）「輕便鞋之改良結構」新
          型專利，該大學以九十年五月廿九日以機鑑（90）字
          第067號鑑定報告略謂該新型專利內容為抄襲習知之
          技術而做簡易之轉用，待鑑定物應屬應用習知技術，
          非屬侵害專利權行為等語，固有被告甲○○提出之鑑
          定報告書一頁在卷可考，惟其鑑定根據文件（即美德
          絲公司對申請第00000000號專利權之舉發申
          請書、一九九七年二月一日我國專利公告第二九七二
          七四號透氣按摩鞋墊專利、一九七四年九月廿四日美
          國專利公告第0000000號複合墊子專利）迄未
          據被告甲○○提出以供本院審酌；況該鑑定機關未依
          專利侵害判斷之程序為鑑定，是上揭三份鑑定報告均
          不足採為有利於被告甲○○之認定。４原告於九十一
          年一月間以企國企業有限公司仿冒製造侵害本件系爭
          專利權為由，具狀聲請保全證據（本院九十一年聲字
          第一四號、第三八號），旋於九十一年四月廿五日以
          訴外人丁○○、羅春熙、尤柔婷違反專利法案件故，
          具狀提起自訴，由本院以九十一年度自字第三九號受
          理，該案被告丁○○到庭提出被告甲○○上揭授權書
          ，供稱因獲被告甲○○之授權而製造、販賣該款鞋子
          等語，且其所提出之輕便鞋，經本院刑事庭法官囑託
          財團法人中國生產力中心鑑定，結果認與原告所有本
          件系爭專利案之申請專利範圍實質相同等情，並經本
          院依原告聲請調閱上揭卷宗查核無訛。再者，證人陳
          銘賜到庭證稱：甲○○授權伊購買美德絲刮泥墊 (俗
          稱草捲）以製作鞋子（資為與腳掌接觸部分之鞋面）
          材質是ＰＶＣ，購買材料所製成之鞋子總數約三萬至
          三萬五千雙左右，伊支付予甲○○之代價是按照購進
          美德絲刮泥墊之數量及吊牌計算，貨款則係黃秀梅前
          來收取，甲○○向伊表明，購進美德絲刮泥墊後，可
          以壓鑄作鞋子，是在他申請專利的範圍內，立具授權
          書後，他又說不壓鑄亦可直接用來做鞋子，刮泥墊若
          經二次加工壓鑄，即會產生與吊牌所示之（複數橫向
          溝槽及縱向溝槽）紋路，有美觀效果等語（詳九十四
          年十一月三十日言詞辯論筆錄），被告甲○○亦自認
          有出具上揭授權書予企國企業社。茲被告甲○○明知
          原告合法享有系爭專利權，縱對其專利有所質疑，竟
          未循專利法所定舉發程序，為達銷售美德絲泥墊之目
          的，而取巧以另提出與本件系爭專利無關之專利申請
          及鑑定報告，違法授權他人製造與原告系爭專利權申
          請專利範圍內容相同之輕便鞋，自對原告利益有所損
          害，其主觀上顯有故意，客觀上並有侵權行為，且與
          原告所受損害間具相當因果關係，從而原告主張其應
          依民法第一百八十四條規定負賠償責任，自屬有據。
          ５依原告提出之授權書、原告與群益企業社所立和解
          書、原告與被告陳桂隆所立「暫時協議書」及證人陳
          銘賜證言內容，均難認定被告黃秀梅有為違法授權之
          行為，然其既係立國企業商行之負責人，被告甲○○
          違法授權訴外人丁○○即企國企業社製造系爭輕便鞋
          ，係由被告黃秀梅出面收取貨款乙節，並經證人陳銘
          賜證述明確，詳見前述，是被告黃秀梅顯係知悉被告
          甲○○有違法授權企國企業社之情事並有幫助之行為
          ，原告依民法第一百八十五條第二項請求其連帶賠償
          損害（如聲明第一項），於法亦無不合，惟就被告黃
          秀梅有違法授權被告陳桂隆即東尊企業社部分，既經
          被告否認，原告復未舉證以實其說，原告此部分主張
          洵非可採。
    （四）原告主張被告陳桂隆即東尊企業社明知其享有系爭專
          利權，仍接受被告甲○○之違法授權，製造販賣侵害
          其所有系爭專利權之輕便鞋等語，業據提出其與被告
          陳桂隆於九十二年二月十八日所立「暫時協議書」及
          被告甲○○於九十一年四月十二日出具之授權書為證
          ，被告陳桂隆於所立「暫時協議書」內已自認其因周
          惠龍及李建勝（有關原告主張被告李建勝即智勝工業
          社亦有違法授權或侵害系爭專利權之行為部分，因其
          舉證不足，認其主張難信為真實，詳見上述（二））
          之違法授權而擅自製造販賣ＥＶＡ底台專利輕便鞋之
          數量為一千二百雙，８１０專利草捲女鞋七千雙、Ｐ
          ＶＣ底台之專利草捲鞋二萬七千八百八十四雙等語明
          確，被告陳桂隆於本院言詞辯論時雖辯稱：其因受原
          告提出刑事告訴箝制，不知如何主張權利，俟想清楚
          即未與原告簽立完成之條件等語，惟查：台灣彰化地
          方法院檢察署九十一年度偵字第二八五六號被告陳桂
          隆違反專利法案件緣由係原告前於九十一年四月十二
          日持本院搜索票搜索被告陳桂隆即東尊企業社，查扣
          疑似仿冒原告所有系爭專利權之成品八百五十雙、半
          成品一千四百雙，其中取樣四雙扣存外，餘責付予被
          告陳桂隆之妻湯玲翠，被告陳桂隆於該案偵查中辯稱
          其所製售系爭輕便鞋是經由台灣承酩實業有限公司負
          責人黃登酩授權製造並向其購買專利吊牌云云，證人
          黃登銘於該案偵查中亦到庭證稱其係原告公司之代理
          商，確有授權予被告陳桂隆等語，又該案扣存輕便鞋
          經送財團法人中國生產力中心鑑定結果認與原告所有
          系爭專利權之申請專利範圍實質相同等情，並經本院
          調閱該偵查案卷宗查核無訛，是被告陳桂隆對原告之
          專利權應知之甚詳，猶接受被告甲○○之違法授權繼
          續製造販賣侵害原告系爭專利權之輕便鞋，其為上揭
          辯詞洵不足採，雙方嗣雖未簽立完整協議條件，但該
          暫時協議書就違法授權、金額及製造數量部分既係被
          告陳桂隆基於自由意志所寫，自仍可採信。從而，被
          告陳桂隆即東尊企業社主觀上即有侵權之故意，客觀
          上復有違法製造、販賣之事實以致原告受有損害，原
          告請求其與共同侵權行為人即被告甲○○連帶賠償損
          害，自屬有據。
    （五）原告主張被告等侵害其系爭專利權之輕便鞋數量究為
          多少？損害額應如何計算始屬妥適？
          本件被告甲○○為達銷售美德絲刮泥墊之目的，違法
          授權企國企業社、群益企業社、被告陳桂隆即東尊企
          業社製造侵害原告系爭專利權之鞋子，並約定被授權
          人須向其購美泥墊及吊牌，上述製鞋業者購進美德絲
          泥墊以製鞋，則原告主張以被授權人所製造鞋子數量
          資為計算損害賠償標準，自非無據，茲分項敘明如下
          ：１被告黃秀梅即立國企業商行、被告甲○○共同違
          法授權企國企業社及群益企業社部分─企國企業社負
          責人丁○○到庭證述其向被告甲○○購買刮泥墊共製
          成輕便鞋三萬至三萬五千雙等語，已如上述，復經原
          告於九十五年三月一日言詞辯論時減縮以三萬雙為計
          算損害標準，至群益企業社因受被告甲○○違法授權
          而製造、販賣侵害原告系爭專利權之輕便鞋共二千五
          百零五雙，並有原告提出且被告甲○○亦未予爭執其
          形式上真正之訴外人戊○○即群益企業社負責人所立
          「和解書」、出貨單據及被告甲○○出具之授權書可
          稽；又企國企業社係以每雙八十元出售乙節，並有企
          國企業社出貨單影本在卷可憑，是就此部分可估算原
          告所受損害為二百六十萬零四百元（計算式：30,000
          ×80＝2,400,000，2,505×80＝200,400，2,400,000
          ＋200,400＝2,600,400）。２被告甲○○違法授權被
          告陳桂隆即東尊業社涉及共同侵權部分─依被告陳桂
          隆即東尊企業社前於九十二年二月十八日所立「暫時
          協議書」中自認製造、販賣之輕便鞋數量為三萬六千
          零八十四雙，及其係以每雙七十元之價格出售，並有
          銷貨憑單可稽，據此計算原告之損害額為二百五十二
          萬五千八百八十元（計算式：36,084×70＝2,525,
          880）。原告雖主張依九十二年二月六日修正前專利
          法第八十九條第三項規定酌定損害額三倍之賠償云云
          ，惟本院依被告陳桂隆即東尊企業之侵害情節認逕以
          上損害額為賠償額，應屬適當，併此敘明。
    （六）原告另請求被告等應連帶負擔費用將本件判決書內容
          全部以「十全（即長二十五公分寬三十．五公分之版
          面）」之規格刊載於中國時報、聯合報及自由時報全
          國版第一版乙日部分，惟按九十二年二月六日修正前
          專利法第九十三條（即修正後第八十九條）規定，被
          侵害人得於勝訴判決確定後，聲請法院裁定將判決書
          全部或一部登報，其費用由敗訴人負擔，本院判決後
          ，受敗訴判決者尚有上訴之權利，原告於勝訴判決確
          定前為此請求，於法不合，不應准許。
    （七）綜上，原告本於侵權之法律關係請求被告黃秀梅即立
          國企業商行、甲○○應連帶給付原告新台幣二百六十
          萬零四百元，被告甲○○、陳桂隆即東尊企業社應另
          連帶給付原告新台幣二百五十二萬五千八百八十元，
          及自起訴狀繕本送達翌日即民國九十三年四月八日起
          至清償日止各按週年利率百分之五計算之利息範圍內
          ，核屬正當，應予准許，並分別判如主文第一、二項
          所示；至逾此部分之請求，則屬無據，應予駁回。
    （八）兩造陳明願供擔保，聲請宣告假執行或免為假執行，
          經核原告勝訴如主文第一、二項部分，合於法律規定
          ，爰分別酌定相當之擔保金額宣告之；原告其餘假執
          行之聲請，因訴之駁回而失所依據，不予准許。
六、訴訟費用負擔之依據：民事訴訟法第七十九條、第八十五條
    第二項。
中      華      民      國  九十五  年  三  月  廿七  日
                          民事第一庭  法  官  簡燕子
右為正本係照原本作成。
如對本判決上訴須於判決送達後廿日內向本院提出上訴狀。
中      華      民      國  九十五  年  三  月  廿七  日
                                      書記官  林嘉賢


司法院資訊處製作；財團法人民間司法改革基金會備份。
